【裁判字號】    97,上訴,1644
【裁判日期】    971121
【裁判案由】    公共危險
【裁判全文】
臺灣高等法院高雄分院刑事判決        97年度上訴字第1644號
上  訴  人  臺灣屏東地方法院檢察署檢察官
被      告  甲○○
                      2
                    （現於臺灣高雄監獄執行中）
指定辯護人  本院公設辯護人  于欣潔
上列上訴人因被告公共危險案件，不服臺灣屏東地方法院96年度
訴字第1234號中華民國97年7月30日第一審判決（起訴案號：臺
灣屏東地方法院檢察署96年度偵字第6159號），提起上訴，本院
判決如下：
    主  文
上訴駁回。
    理  由
壹、公訴意旨略以：被告甲○○（下稱被告）係黃清俊之子，2
    人感情不睦，民國96年9月27日凌晨1時許，因被告聽聞黃清
    俊揚言「將找人把伊處理掉」，竟即前往黃清俊位於屏東縣
    崁頂鄉○○村○○路之工寮內欲與黃清俊理論，並與黃清俊
    發生爭執，詎被告竟即基於公共危險之犯意，將該工寮內之
    瓦斯桶綁於自己身上，並持打火機作勢欲點燃，黃清俊見狀
    隨即報警，屏東縣警察局東港分局崁頂分駐所員警蔡世明等
    人獲報後，隨即趕往現場，並將黃清俊喚出工寮外，惟被告
    竟將瓦斯桶之開關打開，致瓦斯桶內之煤氣漏逸，致生公共
    危險，並足生危害於黃清俊、蔡世明等人，復點燃打火機數
    次，意圖以煤氣炸燬現供黃清俊使用之工寮及位於該工寮旁
    ，供黃清俊休憩用之鐵皮屋，幸因打火機均未點燃而不遂，
    嗣蔡世明等員警見狀，即趁隙逮捕被告。因認被告涉犯刑法
    177 條第1 項之漏逸煤氣罪嫌，及刑法第176 條、第173 條
    第1 項、第3 項之故意以煤氣炸燬現有人所在之建築物未遂
    罪嫌，上開2 罪間並有想像競合犯關係云云。
貳、證據能力方面：
    按傳聞法則之重要理論依據，在於傳聞證據未經當事人之反
    對詰問予以核實，乃予排斥，惟若當事人已放棄對原供述人
    之反對詰問權，於法院審判時表明同意該等傳聞證據可作為
    證據，基於證據資料愈豐富，愈有助於真實發現之理念，並
    貫徹刑事訴訟法修法加重當事人進行主義之精神，確認當事
    人對於證據能力有處分權之制度，傳聞證據經當事人同意作
    為證據，法院認為適當者，亦得為證據。另當事人於調查證
    據時，對於傳聞證據表示「沒有意見」、「對於證據調查無
    意見」，而未於言詞辯論終結前聲明異議，應視為已有將該
    等傳聞證據採為證據之同意，此刑事訴訟法第159 條之5 定
    有明文。檢察官、被告及辯護人於本院準備程序時表示對於
    全案傳聞證據之證據能力均無意見，且同意作為本案之證據
    （見本院卷第25頁），依刑事訴訟法第159條之5之規定，檢
    察官、被告及辯護人已同意本案傳聞證據均有證據能力，本
    院斟酌該等證據並非非法取得，亦無證明力明顯過低之情形
    ，是該等證據，均得採為證據。
參、按犯罪事實應依證據認定之，無證據不得認定犯罪事實；不
    能證明被告犯罪者，應諭知無罪之判決，刑事訴訟法第154
    條第2 項及第301 條第1 項前段分別定有明文。次按認定不
    利於被告之事實，須依積極證據，苟積極證據不足為不利於
    被告事實之認定時，即應為有利於被告之認定，更不必有何
    有利之證據。又事實之認定，應憑證據，如未能發現相當證
    據，或證據不足以證明，自不能以推測或擬制之方法，以為
    裁判基礎。而刑事訴訟法上所謂認定犯罪事實之積極證據，
    係指適合於被告犯罪事實之認定之積極證據而言，雖不以直
    接證據為限，間接證據亦包括在內。然而無論直接或間接證
    據，其為訴訟上之證明，須於通常一般之人均不致有所懷疑
    ，而得確信其為真實之程度者，始得據為有罪之認定，倘其
    證明尚未達到此一程度，而有合理之懷疑存在時，致使無從
    形成有罪之確信，根據「罪證有疑，利於被告」之證據法則
    ，即不得遽為不利被告之認定（最高法院30年度上字第816
    號、29年度上字第3105號、40年度台上字第86號及76年度台
    上字第4986號判例意旨參照）。
肆、公訴人認被告涉犯刑法177條第1項之漏逸煤氣罪嫌，及刑法
    第176條、第173條第1項、第3項之故意以煤氣炸燬現有人所
    在之建築物未遂罪嫌，無非係以：(一)被告之供述；(二)證人黃
    清俊於警詢中之陳述；(三)證人蔡世明於偵查中之陳述；(四)扣
    案瓦斯桶1桶、打火機1只、繩索1條，為其主要之論據。訊
    據被告固坦承有於上開時、地，將工寮內之瓦斯桶綁於自己
    身上，並持打火機撥打等情，惟堅決否認有何漏逸煤氣罪，
    及以煤氣炸燬現有人所在之建築物未遂罪等犯行。辯稱：伊
    當時人在工寮裡面，其他人則在工寮附近之鐵皮屋外面，該
    工寮僅有屋頂，四周並無牆壁及遮蔽物，伊是有打開瓦斯開
    關，但一下子又把它關閉，伊重複做了2 、3次，目的一方
    面是要自殺死給伊父親看，一方面也是要嚇嚇伊父親，但伊
    並沒有想要燒燬房子，且伊是在瓦斯關閉後才開打火機，但
    打火機並沒有點燃等語。經查：
一、被告確於上開時、地，將工寮內之瓦斯桶綁於自己身上，並
    將瓦斯桶之開關重覆打開及關閉，復於瓦斯關閉後才開打火
    機，然打火機並未點燃等情，業據被告自承在卷，核與證人
    黃清俊、蔡世明證述情節大致相符（見警卷第9至11頁、偵
    卷第17至19頁、原審卷第37至40頁），並有瓦斯桶1桶、打
    火機1只、繩索1條扣案可資佐證，此部分事實堪以認定。
二、按刑法第173條第1項所之建築物，係指周有門壁，上有屋蓋
    ，足以蔽風雨的土地上的工作物而言，如果並無牆垣門窗，
    而僅係草料支搭之棚舍，尚不能認為該條項所稱之建築物（
    最高法院29年度上字第422 號判例意旨參照）。本件上開工
    寮，係鐵皮屋頂，四面並無牆壁及其他遮蔽物等情，業據原
    審於97年3 月3 日至現場勘驗屬實，有勘驗筆錄、照片（見
    原審卷第52至56頁），及偵查卷第21頁所附之現場照片3 張
    在卷可稽，是起訴書所指之工寮，即非刑法第173 條第1 項
    規定之客體，甚為明灼，被告縱有著手放火燒燬該工寮之行
    為，亦難以刑法第176 條、第173 條第3 項、第1 項之以煤
    氣炸燬現有人所在之建築物未遂罪相繩。另刑法第175 條之
    放火燒燬住宅以外之物罪，並未處罰未遂犯，本件該工寮亦
    未達到焚燬而失去效用之程度，是亦難以刑法第175 條之罪
    相繩。
三、次按刑法上之放火罪，以行為人本乎放火燒燬特定物之故意
    而實施放火之行為，為其成立要件；又因其所欲燒燬之標的
    物（客體）之不同，而異其處罰之罪名，是以，行為人所擬
    燒燬之客體為何？其主觀上有無燒燬該特定物之故意？均屬
    放火罪犯罪構成要件之重要內容事實．．刑法關於犯罪之故
    意，係採希望主義，不但所謂之直接故意，須犯人對於構成
    犯罪之事實，具備明知及有意使其發生之兩個要件；即間接
    故意，亦須犯人對於構成犯罪之事實預見其發生，且其發生
    不違背犯人之本意，始足當之；若對於構成犯罪之事實，雖
    預見其能發生，而在犯人主觀上確信其不致發生者，則應以
    過失論（最高法院90年度台上字第7492號判決意旨參照）。
    本件被告案發當時所在之工寮，距離黃清俊休憩用之鐵皮屋
    ，尚有11.5公尺之距離，且該工寮與上開鐵皮屋之間為檳榔
    樹、空地等情，有上開卷存現場照片可證，是依上開客觀之
    情形判斷，被告當時主觀上所認知燒燬之客體，應為工寮而
    非上開鐵皮屋，而本件工寮至上開鐵皮屋既有11.5公尺之距
    離，中間又係檳榔樹、空地，則被告於工寮點燃瓦斯桶，是
    否會延燒至該鐵皮屋，因該扣案瓦斯桶內已經沒有瓦斯，有
    原審公務電話記錄1 紙在卷可稽（見原審卷第59頁），本院
    自無從判斷點燃該瓦斯桶，當時之情形是否足以延燒至該鐵
    皮屋，基於罪疑有利於被告原則，尚難認有延燒至上開鐵皮
    屋之可能。是則，亦不足以推認被告對於點燃瓦斯桶後得以
    延燒至上開鐵皮屋乙節，已有主觀之認識，被告既對於上開
    鐵皮屋部分，主觀上並無燒燬之犯意，即難以刑法第176 條
    、第173 條第3 項、第1 項之以煤氣炸燬現有人所在之建築
    物未遂罪相繩。
四、另按刑法第177條第1項之公共危險罪，須漏逸或間隔蒸氣電
    氣煤氣或其他氣體，致生公共危險方可成立，所謂致生公共
    危險，係指已發生具體之公共危險而言。本件被告案發時所
    在之地，係一空曠之處，業據原審於97年3 月3 日至現場勘
    驗屬實，有勘驗筆錄、照片（見原審卷第52至56頁），及偵
    查卷第21頁所附之現場照片3 張在卷可稽。而依證人即到場
    處理之員警蔡世明於原審審理時證述：伊見到被告點火3次
    ，聽到氣的聲音，沒有聞到瓦斯的味道等語（見原審卷第38
    至39頁），可知當時被告並非將瓦斯桶開關予以打開後即未
    關閉，任由瓦斯漏逸，而係斷斷續續開啟、關閉瓦斯桶。且
    案發現場係在檳榔園內，有上開卷存照片可參，則在此空曠
    之處，該瓦斯於瓦斯桶關閉後，應即易飄散，以此之數量，
    尚不足以使人中毒，或產生爆炸、火災之危險，故與刑法第
    177 條第1 項「致生公共危險」之具體危險不符，自尚難以
    該罪相繩。
五、按刑法第305 條之恐嚇罪，所稱以加害生命、身體、自由、
    名譽、財產之事，恐嚇他人者，係指以使人生畏怖心為目的
    ，而通知將加惡害之旨於被害人而言（最高法院52年台上字
    第751 號判例意旨參照），且加害之客體，須為他人之生命
    、身體、自由、名譽、財產，而非加害人之生命、身體、自
    由、名譽、財產。本案被告所為之目的雖兼及自殺及嚇嚇伊
    父親，然被告所加害之客體既係自己之生命、身體，而非他
    人之生命、身體，即與刑法第305 條恐嚇危害安全罪之構成
    要件有間，是被告所為自亦不得論以刑法第305 條之恐嚇危
    害安全罪。
六、綜上所述，公訴人對於起訴之犯罪事實所提出之證據，在客
    觀上既未達於通常一般之人均不致有所懷疑、而得確信被告
    確曾犯罪之程度，其有合理之懷疑存在時，自不得遽為被告
    有罪之認定。
伍、原審因而認被告犯罪無法證明，而為無罪之諭知，認事用法
    並無違誤。檢察官上訴意旨，猶執前詞，指摘原判決不當，
    為無理由，應予駁回。
據上論結，應依刑事訴訟法第368 條，判決如主文。
本案經檢察官陳國全到庭執行職務。
中    華    民    國    97    年    11    月    21    日
                  刑事第七庭    審判長法  官 莊飛宗
                                      法  官 陳明富
                                      法  官 孫啟強
以上正本證明與原本無異。
檢察官如不服本判決應於收受本判決後10日內向本院提出上訴書
狀，其未敘述上訴理由者，並得於提起上訴後10日內向本院補提
理由書狀（均須按他造當事人之人數附繕本）「切勿逕送上級法
院」。
被告不得上訴。
中    華    民    國    97    年    11    月    21    日
                                      書記官 黃富美


司法院資訊處製作；財團法人民間司法改革基金會備份。
